臺灣高等法院民事判決
109年度上字第1000號
上  訴  人  臺北市國興社區管理委員會

特別代理人  陳水官  
上  訴  人  廖淑霞  
            趙麗雲  
被 上訴 人  卓明宏  
上列當事人間請求確認管理委員委任關係不存在等事件，上訴人
對於中華民國109年5月28日臺灣臺北地方法院109年度訴字第192
2號第一審判決提起上訴，本院於110年1月5日言詞辯論終結，判
決如下：
    主      文
上訴駁回。
第二審訴訟費用由上訴人負擔。
    事實及理由
被上訴人主張：伊為臺北市國興社區（下稱國興社區）住戶，
  國興社區於民國108年12月7日召開區分所有權人會議，選任上
  訴人趙麗雲、廖淑霞為上訴人臺北市國興社區管理委員會（下
  稱國興社區管委會）第7屆管理委員，任期自109年1月1日起至
  110年12月31日止，嗣國興社區管委會108年12月10日第1次管
  理委員會臨時會議，推選趙麗雲為主任委員，廖淑霞為財務委
  員。然國興社區住戶規約（下稱系爭規約）第11條第6款約定
  曾受刑事處分或列有不良前科，並經法院判決者，不得當選主
  任委員、財務委員及監察委員、維修委員及管理委員，其已當
  選者，視為當然解任。趙麗雲、廖淑霞曾分別於91、94年間遭
  判處罪刑確定，依上開規約約定，視為當然解任等情。爰依系
  爭規約第11條第6款約定，求為確認趙麗雲與國興社區管委會
  間之第7屆主任委員、管理委員委任關係，及廖淑霞與國興社
  區管委會間之第7屆財務委員、管理委員委任關係均不存在之
  判決（原審為上訴人敗訴之敗決，上訴人提起上訴）。
上訴人方面：
　㈠國興社區管委會則以：伊不需要參與趙麗雲與被上訴人之紛
    爭，希望他們可以各退一步，和睦相處等語，資為抗辯。上
    訴聲明：㈠原判決廢棄；㈡被上訴人在第一審之訴駁回。
　㈡趙麗雲、廖淑霞則以：趙麗雲犯加重誹謗罪之貼文內容以「
    警惕委員應重視社區住戶辛苦累積之資源而不應濫用」為目
    的，廖淑霞犯公然侮辱罪之出發點係「擔憂社區公共工程發
    包此等重要事項遭人違法運作而有侵害住戶權益之虞」，伊
    因心繫國興社區住戶之權益而受刑之宣告，符合國興社區住
    戶規約第11條第6款但書「因維護本社區住戶之權益，而受
    刑之宣告者，不在此限」規定，仍具備當選國興社區管委會
    主任委員及財務委員之資格，與國興社區管委會之委任關係
    仍存在等語，資為抗辯。上訴聲明：㈠原判決廢棄；㈡被上訴
    人在第一審之訴駁回。
經查：
　㈠國興社區於96年11月3日召開第1次區分所有權人會議，就會
    議通知所附住戶規約草案，逐條討論、修正，並經決議通過
    系爭規約，有國興社區96年第1次區分所有權人會議紀錄、
    系爭規約可佐（見本院卷第133至135頁，第45至59頁）。聯
    政興業股份有限公司負責人王進祥到場證稱：伊於95、96年
    間接受臺北市政府委託國民住宅轉型公寓大廈之行政作業，
    協助36個社區召集區權人會議、成立正式管委會及規約並向
    市政府完成報備程序，國興社區住戶很多約7、800戶，於96
    年11月3日之前之區權人會議因人數不足流會，於96年11月3
    日重新召集區權人會議成立管理組織及規約，會議經過有點
    亂，意見比較多，但伊認為已經符合法定比例，就鼓勵住戶
    有共識，否則以多數決處理，規約第11條對委員的消極資格
    有人有意見，有住戶提出「有人被判刑能不能擔任委員」之
    意見，伊才提第11條但書的議案，由住戶表決，後來經過多
    數決通過，針對全體住戶都有適用等語，有筆錄在卷可稽（
    見本院卷第226至228頁）。系爭規約既經國興社區區分所有
    權人決議通過，自有拘束全體住戶之效力，國興管委會管理
    委員之當選資格，應遵循系爭規約之約定。
　㈡系爭規約第11條規定：「有下列情事之一者，不得選任主任
    委員、財務委員及監察委員、維修委員及管理委員，其已選
    任者，視為當然解任：…六、曾受刑事處分或列有不良前科
    ，並經法院判決者。（但係因維護本社區住戶之權益，而受
    刑之宣告者，不在此限。）…」（見本院卷第50至51頁）。
    趙麗雲、廖淑霞曾分別於91、94年間遭判處罪刑確定，依上
    開規約約定，均不具備充任國興社區管委會管理委員之資格
    ，趙麗雲所任管理委員（含主任委員）職務，及廖淑霞所任
    管理委員（含財務委員)職務應視為當然解任。被上訴人請
    求確認趙麗雲與國興社區管委會間之第7屆主任委員及管理
    委員之委任關係不存在，確認廖淑霞與國興社區管委會間之
    第7屆財務委員及管理委員之委任關係不存在，為有理由。
  ㈢趙麗雲、廖淑霞就其被判處上開罪刑固辯稱：趙麗雲因發現
    當時主任委員許慶華之花費比別的社區貴而在社區張貼公告
    ，廖淑霞因發現主任委員許慶華未按程序通知各棟委員參加
    議價比價而口出穢言，均為國興社區住戶之權益而受刑之宣
    告，符合國興社區住戶規約第11條第6款但書「因維護本社
    區住戶之權益，而受刑之宣告者，不在此限」云云。惟趙麗
    雲於91年3月31日在國興社區公告欄、電梯旁張貼內容含「
    敬告主任委員許慶華：…社區住戶所辛苦繳的管理費請勿濫
    用，珍惜社區資源才是住戶之福，給無恥、無知之徒的建言
    ，正義感與功德並非隨口說說就能擁有，惡質地愚弄良善、
    欺瞞良知，報應將隨即臨頭，宜戒之」之社區簡訊，妨害許
    慶華之名譽，經法院以其犯刑法第310條第2項加重誹謗罪，
    判處罰金3,000元確定，有原法院91年度簡字第3154號刑事
    簡易判決、臺灣臺北地方檢察署91年度偵字第12857號聲請
    簡易判決處刑書在卷可稽（見原審卷第193至196頁）。廖淑
    霞於93年9月10日上午國興社區管委會主任委員許慶華與其
    他委員及廠商在辦公室召開公共設施改善工程議價協調會議
    時，接續多次以數十句「沒卵葩（台語）」、「小人」等語
    侮辱許慶華，經法院以其犯刑法第309條公然侮辱罪，判處
    拘役50日確定，有原法院94年度易字第683號、本院94年度
    上易字第1400號刑事判決書附卷足憑（見原審卷第197至201
    頁）。可知趙麗雲因社區管理費使用事宜在社區張貼公告並
    有誹謗許慶華文字，廖淑霞在國興社區管委會委員與廠商議
    價時對許慶華為公然侮辱言論，然維護國興社區住戶權益宜
    就事論事，誹謗及公然侮辱行為尚非維護住戶權益之必要方
    式，不符合國興社區住戶規約第11條第6款但書約定，其此
    部分所辯，不足採信。
綜上所述，被上訴人依系爭規約第11條第6款約定，請求確認趙麗雲與國興社區管委會間之第7屆主任委員、管理委員委任關係，及廖淑霞與國興社區管委會間之第7屆財務委員、管理委員委任關係均不存在，應予准許。原審為上訴人敗訴之判決，並無不合。上訴論旨指摘原判決不當，求予廢棄改判，為無理由，應駁回上訴。
本件事證已臻明確，兩造其餘之攻擊或防禦方法及所用之證據
  ，經本院斟酌後，認為均不足以影響本判決之結果，爰不逐一
  論列，附此敘明。
據上論結，本件上訴為無理由，依民事訴訟法第449條第1項、
  第85條第1項，判決如主文。
中　　華　　民　　國　　110 　年　　1 　　月　　19　　日
                  民事第十八庭  
                      審判長法  官  黃明發
                            法  官  林政佑
                            法  官  周美雲

正本係照原本作成。
如不服本判決，應於收受送達後20日內向本院提出上訴書狀，其
未表明上訴理由者，應於提出上訴後20日內向本院補提理由書狀
（均須按他造當事人之人數附繕本）上訴時應提出委任律師或具
有律師資格之人之委任狀；委任有律師資格者，另應附具律師資
格證書及釋明委任人與受任人有民事訴訟法第466 條之1第1項但
書或第2項（詳附註）所定關係之釋明文書影本。如委任律師提
起上訴者，應一併繳納上訴審裁判費。
中　　華　　民　　國　　110 　年　　1 　　月　　20　　日

　　　　　　　　　　　　　　書記官  呂  筑
附註：
民事訴訟法第466條之1（第1項、第2項）：
對於第二審判決上訴，上訴人應委任律師為訴訟代理人。但上訴
人或其法定代理人具有律師資格者，不在此限。
上訴人之配偶、三親等內之血親、二親等內之姻親，或上訴人為
法人、中央或地方機關時，其所屬專任人員具有律師資格並經法
院認為適當者，亦得為第三審訴訟代理人。